臺灣高雄地方法院刑事判決　　　　　　　　　　　　九十一年度易字第一七七號
　　公　訴　人　臺灣高雄地方法院檢察署檢察官
　　被　　　告　乙○○
　　選任辯護人　方春意
右列被告因妨害公務等案件，經檢察官提起公訴（九十一年度偵字第六九三一號），
本院判決如左：
    主  文
乙○○對於公務員依法執行職務時，施強暴，處拘役伍拾日，如易科罰金以參佰元折
算壹日。
其餘被訴恐嚇部分無罪。
    事  實
一、乙○○於民國九十一年三月二十五日凌晨一時四十分許，因欲擅自進入高雄市左
    營區○○○路三八六號高雄榮民總醫院二樓加護病房，而在該加護病房門口遭高
    雄榮民總醫院之人員攔阻，因乙○○仍在該處吵鬧，高雄榮民總醫院之人員遂報
    警處理，高雄市警察局左營分局博愛四路派出所（下稱博愛四路派出所）巡邏警
    員據報前往，並將乙○○帶回博愛四路派出所內，詎乙○○在博愛四路派出所內
    猶大聲咆哮，心生不滿，於同日凌晨二時十分許，竟基於妨害公務之犯意，突然
    以拳頭朝向正在值班之值勤警員己○○揮拳之方式，對依法執行警察職務之警員
    施強暴行為，並妨害己○○執行警察職務，己○○幸適時閃躲而未受傷。
二、案經高雄市政府警察局左營分局報請臺灣高雄地方法院檢察署檢察官偵查起訴。
    理  由
甲、有罪部分：
一、訊據被告乙○○對於九十一年三月二十五日凌晨一時四十分許，因其欲進入高雄
    榮民總醫院二樓加護病房但遭該醫院之人員攔阻，並遭據報前來處理之博愛四路
    派出所巡邏警員帶回博愛四路派出所內等情，固為坦承，惟矢口否認有何妨害公
    務之犯行，並辯稱：伊先前係立法委員江琦雯之助理，得知江立法委員之母親住
    院於高雄榮民總醫院二樓加護病房，伊前往欲行探視，而在該醫院二樓加護病房
    門口遭該醫院之人員攔阻並遭巡邏警員帶往博愛四路派出所，然警車帶伊到達博
    愛四路派出所，伊甫下車即遭尾隨警車前來之江雯琦之兄甲○率數人在派出所門
    口毆打伊，並在派出所內亦遭渠等毆打，伊或許在派出所內因揮拳反抗，而遭誤
    認為欲對值勤之警員己○○揮拳，伊並無妨害公務之犯意及行為云云。經查：
    (1)證人己○○除於偵訊時即證稱：被告於九十一年三月二十五日凌晨一時三十分
      許由巡邏員警帶回博愛四路派出所，伊拿水予被告喝，其喝水後就站起來走到
      值班台用右手朝值班之伊一揮，伊閃開而未被打到，當時被告行動自由等語外
      （見偵查卷第十一頁正面及背面），於本院審理時亦證稱：伊係值二點至四點
      之勤務，被告係線上巡邏之警員帶回，被告情緒不很平靜，伊有聞到酒味，當
      時被告被帶回來時，並未上手銬，亦未反抗，其至派出所後，伊請他坐下來，
      並拿杯水給他喝，當時他有亂罵，怪罪警方把他帶回來，從側面走向值班台作
      勢揮拳要打伊，但是我有蹲下，故未被打到，被告確實有作揮拳之動作等語（
      見本院九十一年六月二十五日審判筆錄），且證人即博愛四路派出所警員丁○○證稱：伊於九十一年三月二十五日原值凌晨二時至三時之線上巡邏勤務，當
      天代理主管要伊回去幫忙製作警訊筆錄（指被告之警訊筆錄），伊進到派出所
      時，己○○即告訴伊被告揮拳打他等語（見本院九十一年七月三十日審判筆錄
      ），再證人即九十一年三月二十五日當時博愛四路派出所之代理主管戊○○亦
      證稱：當日一點多時，伊在代班巡邏，接獲通報而去高雄榮民總醫院，發現被
      告在場，伊問被告到高雄榮民總醫院做什麼，被告講了一些他所不滿意的話，
      伊遂請被告坐巡邏車離開，巡邏車是直接停在派出所門口，伊從巡邏車將被告
      他帶出來進入派出所，這中間過程都沒有人毆打被告，但是當時門口確實有很
      多人在，伊叫員警把那些人趕出去，不要讓他們進來，伊帶被告進入派出所後
      ，交給值班警員己○○，那時請被告坐，值班警員己○○亦拿杯水給被告喝，
      而被告也是一直在吵鬧，當值班警員己○○要拿杯水給被告喝時，被告突然伸
      手朝己○○揮拳過去，伊那時有在現場有看到這一幕，當時我就問他「你要幹
      什麼？」，就是因為被告有對值班警員有揮拳的動作，所以才把被告上警銬等
      語（見本院九十一年七月三十日審判筆錄），是依上開證人所述，被告遭警自
      高雄榮民總醫院帶至博愛四路派出所，在該派出所內曾有對值班之警員己○○
      揮拳，但因己○○閃避得宜而未遭被告揮拳擊中之情，應臻為明確。
    (2)被告固辯稱其在博愛四路派出所內遭甲○率數人毆打，或許在派出所內因揮拳
      反抗，而遭誤認為欲對值勤之警員己○○揮拳等語，而證人王善恆亦證稱九十
      一年三月二十五日凌晨，伊在博愛四路派出所對面的檳榔攤內與人聊天，看到
      兩部警車及後面跟了一部轎車到博愛四路派出所，伊騎機車過去看，一位喝醉
      酒的人即被告從警車下來，不久轎車內有三、四個人下來打他，後來警察就出
      來制止，把一些人帶進去，其餘的人在外面，伊再看見被告被拖出來又進去等
      語，，惟查證人己○○業證稱被告在進入博愛四路派出所後並未遭人毆打等語
      ，而證人江譚亦證稱：九十一年三月二十五日凌晨伊接到看護之消息，伊與二
      哥、二哥之司機一起到高雄榮民總醫院，剛到醫院時就看見警車已經把被告帶
      走，那時就先讓二哥下車，然後跟著警車跟到派出所，伊、伊之司機、伊二哥
      之司機三人有在博愛四路派出所外面等結果，被告被帶入警局的過程中，被告
      有看到伊，其衝出來，本來要踢我，但後來他自己摔到，警察就把他帶進去，
      伊一直在外面等等語至明（見本院九十一年七月三十日及同年八月二十二日審
      判筆錄），再前揭證人王善恆所證，其顯然未見被告在博愛四路派出所內之情
      形，自無從依證人王善恆之證述推知被告在博愛四路派出所內尚遭人毆打之情
      節存在，此外亦無其他證據足認被告曾在博愛四路派出所內遭人毆打之情形，
      是被告辯稱其在博愛四路派出所內遭人毆打云云，尚無可信，至於被告是否曾
      在進入博愛四路派出所之前遭人毆打，此與被告有無在該派出所內對值勤之警
      員揮拳一事，顯然並無任何關連，自不容被告據以為卸責之理。
    (3)綜上所述，被告所辯云云，無非事後卸責之詞，不足採信，事證明確，被告犯
      行洵堪認定。
二、按由服勤之警察人員於勤務機構設置之值勤台值守，擔任通訊命令、傳達命令、
    接受報告，此屬於警察執行勤務之方式，警察勤務條例第十一條第五款規定可參
    ，是警員執行值班勤務，自係執行公務，是核被告對執行上開公務之警員，施以
    強暴之所為，係犯刑法第一百三十五條第一項之對於公務員依法執行職務時施強
    暴罪。爰審酌被告僅因一時不滿，竟對執勤之警員施以強暴行為，蔑視公務執行
    之莊嚴性，妨害警員執行公務，犯後又飾詞否認犯行，犯後態度難認良好，然念
    其係因一時衝動，未及思慮而為犯行，且僅以拳頭揮出一拳，亦未造成警員受傷
    ，侵害情節尚屬非大等一切情狀，量處如主文所示之刑，並諭知易科罰金之折算
    標準，以示懲儆。
乙、無罪部分：
一、公訴意旨另以被告曾於九十一年三月二十一日下午三時四十分許，在前開高雄榮
    民總醫院加護病房內，竟趁探望病人即告訴人丙○○之外婆（即立法委員江琦雯
    之母）之際，基於恐嚇之犯意，以「要對其家屬不利，讓他們明日消失」等語恐
    嚇告訴人丙○○，並以手撫摸其外婆插上呼吸器之臉部，使告訴人丙○○心生畏
    懼，，而認被告尚觸犯刑法第三百零五條之恐嚇罪等語。
二、查公訴意旨無非以告訴人丙○○之指訴、證人魏仲秀、劉永清於警訊中之證述，
    為論罪之依據。訊據被告對於其於九十一年三月二十一日下午三時四十分許，在
    高雄榮民總醫院加護病房內，曾用手撫摸病人即告訴人丙○○之外婆之臉頰之情
    ，固為坦承，然堅詞否認有何恐嚇之犯行，並辯稱：伊因得知立法委員江琦雯之
    母即丙○○之外婆住院於高雄榮民總醫院加護病房，情況不佳，伊方前去探視，
    當時伊在該加護病房內固曾用手撫摸告訴人丙○○之外婆之臉頰，但此僅欲表達
    慰問之意，並無其他惡意，且伊亦無對告訴人丙○○恐嚇稱「要對其家屬不利，
    讓他們明日消失」等語。
三、按犯罪事實應依證據認定之，無證據不得推定其犯罪事實，刑事訴訟法第一百五
    十四條定有明文；又認定不利於被告之事實，須依積極證據，苟積極證據不足為
    不利於被告事實之認定時，即應為有利於被告之認定，更不必有何有利之證據；
    另告訴人之告訴，係以使被告受刑事追訴為目的，是其陳述是否與事實相符，仍
    應調查其他證據以資審認，最高法院三十年上字第八一六號、五十二年台上字第
    一三００號分別著有判例可資參照。經查告訴人丙○○雖於警訊中指稱被告於九
    十一年三月二十一日下午三時四十分許在高雄榮民總醫院加護病房內，用手摸因
    病危而住於該加護病房內之告訴人丙○○之外婆江符翠英之呼吸器及胃管，並出
    言恐嚇稱要對告訴人丙○○之家屬不利及要告訴人丙○○之二舅、三舅明日消失
    等語，且於偵訊時亦稱伊入加護病房內時，被告已在裡面吵鬧，其除說要讓伊之
    舅舅消失外，並用手觸摸伊之外婆，伊叫被告不要打擾伊之外婆，並請被告出去
    ，被告約在加護病房內待約十分鐘等語（見偵查卷第二十七頁至第二十八頁背面
    ），惟證人即告訴人丙○○之舅甲○卻稱告訴人丙○○係在加護病房外之電梯門
    口碰到，不是在加護病房內，而被告向告訴人丙○○說要其二位舅舅小心一點等
    語（見本院九十一年七月三十日及同年八月二十二日審判筆錄），則告訴人丙○○指述之遭被告恐嚇之場所及被告恐嚇之話語，與上開證人甲○所述情節顯然存
    有明顯之歧異，再者證人即在九十一年十一年三月二十一日下午三時四十分許在
    高雄榮民總醫院加護病房擔任護士之魏仲秀於警訊中，係證稱被告在加護病房內
    大聲叫囂，其表示係江立委請來探望江符翠英，且其剛好看到江符翠英之病床，
    其就上前摸江符翠英之臉頰，口中喃喃自語，伊隨即通知江符翠英之家屬前來，
    伊因需開會便離開，伊並無聽到被告對告訴人丙○○言詞恐嚇等語（見警卷第四
    頁背面至第五頁），而證人即高雄榮民總醫院之警衛劉永清在警訊中之證述，均
    係指被告在九十一年三月二十五日凌晨一時四十分許在高雄榮民總醫院門口吵鬧
    之情形，是證人劉永清在警訊中之證述顯與告訴人丙○○前開指訴無關，從而，
    告訴人丙○○指述遭被告恐嚇之場所及被告恐嚇之話語，顯與證人甲○所述情節
    有相當之歧異，且前開證人魏仲秀及劉永清之警訊，並無從據為認定被告曾有恐
    嚇行為之依憑，再者亦未見有何其他足認被告曾在高雄榮民總醫院加護病房內對
    告訴人丙○○恐嚇稱「要對其家屬不利，讓他們明日消失」之跡證存在，自無從
    僅憑告訴人丙○○之指述及證人魏仲秀及劉永清之警訊，即認定被告必有上開對
    告訴人丙○○恐嚇之行為。至於被告固有用手撫摸在病床上告訴人丙○○之外婆
    江符翠英之臉頰之行為，惟被告此等行為固非恰當，然尚並不能僅因被告有此不
    恰當之行為，即遽為推認被告存有恐嚇之犯意，此外復查無其他積極證據足認被
    告有何公訴意旨所指之恐嚇犯行，既然不能證明被告此部犯罪，爰應為無罪之諭
    知。
四、起訴書之犯罪事實欄內，就公訴人所指被告前開涉犯恐嚇罪嫌之犯罪時間，固記
    載為九十一年三月二十五日凌晨一時三十分許等語，惟告訴人丙○○迭於警訊及
    偵訊中所陳之被告實行恐嚇行為之時間，以及高雄市政府警察局左營分局解送人
    犯報告書所載之被告實行恐嚇行為之時間，均係指九十一年三月二十一日下午三
    時四十分許，足見起訴書上開所載之被告涉犯恐嚇罪嫌之犯罪時間，容有錯誤，
    附此敘明。
據上論斷，應依刑事訴訟法第二百九十九條第一項前段、第三百零一條第一項，刑法
第一百三十五條第一項、第四十一條，罰金罰鍰提高標準條例第一條前段、第二條，
判決如主文。
中      華      民      國    九十一    年      十      月     十八     日
                                  臺灣高雄地方法院刑事第四庭
                                      法  官    陳威龍
右正本證明與原本無異。
如不服本判決，應於判決送達後十日內，向本院提出上訴狀。
                                      書記官    張家瑜
中      華      民      國    九十一    年      十      月     二十一   日
附錄法條：
刑法第一百三十五條第一項：
對於公務員依法執行職務時，施強暴脅迫者，處三年以下有期徒刑、拘役或三百元以
下罰金。
